臺灣新北地方法院刑事判決
111年度審交易字第741號
公  訴  人  臺灣新北地方檢察署檢察官
被      告  賴素萩


上列被告因過失傷害案件，經檢察官提起公訴（111年度偵字第1
0494號），被告於本院準備程序中就被訴事實為有罪之陳述，經
本院裁定進行簡式審判程序，判決如下：
    主  文
賴素萩汽車駕駛人，無駕駛執照駕車，因而過失傷害人，處拘役
伍拾日，如易科罰金，以新臺幣壹仟元折算壹日。
    事  實
一、賴素萩僅考領有小型車普通駕駛執照（得駕駛輕型機車），
    並未考領有合法之普通重型機車駕駛執照，於民國110年4月
    6日8時52分許，無駕駛執照（越級駕駛）騎乘車牌號碼000-
    000號普通重型機車，沿新北市樹林區八德街往環河路方向
    行駛，行經設有機車兩段式左轉標誌之新北市樹林區八德街
    與太平路交岔路口欲左轉太平路時，本應注意機車行駛至交
    岔路口轉彎時，應依標誌之規定行駛，且轉彎車應讓直行車
    先行，而依當時天候晴、日間自然光線、柏油路面乾燥無缺
    陷、無障礙物、視距良好等情，並無不能注意之情事，竟疏
    未注意及此，貿然在上開交岔路口直接左轉，適吳昱菁（所
    涉過失傷害罪嫌，另經檢察官偵查中）騎乘車牌號碼000-00
    00號普通重型機車，沿對向新北市樹林區八德街往八德地下
    道方向直行而至，兩車閃避不及發生碰撞，吳昱菁因而人車
    倒地，受有頭皮開放性傷口2.0cm、頭皮鈍傷、下背和骨盆
    挫傷、左側足部開放性傷口等傷害。賴素萩於肇事後，在有
    偵查權限之警察機關尚不知何人為肇事者前，向據報前往現
    場處理之員警陳述車禍發生經過而自首並願接受裁判。
二、案經吳昱菁訴由臺灣新北地方檢察署檢察官偵查起訴。
    理  由
壹、程序方面：
    本件被告賴素萩所犯係死刑、無期徒刑、最輕本刑為3年以
    上有期徒刑以外之罪，其於準備程序中就被訴事實為有罪之
    陳述，經法官告知簡式審判程序之旨，並聽取公訴人及被告
    之意見後，依刑事訴訟法第273條之1第1項規定，裁定本案
    改依簡式審判程序審理，且依刑事訴訟法第273條之2及第15
    9條第2項規定，不適用傳聞法則有關限制證據能力之相關規
    定，合先敘明。
貳、實體方面：
一、上揭犯罪事實，業據被告賴素萩於警詢時、偵查中、本院準
    備程序及審理時均坦承不諱，核與證人即告訴人吳昱菁於警
    詢及偵查中之證述相符，並有仁愛醫院診斷證明書、道路交
    通事故現場圖、道路交通事故調查報告表㈠、㈡各1份、道路
    交通事故照片16張、監視器錄影畫面截圖照片7張、新北市
    政府警察局舉發違反道路交通管理事件通知單2紙、道路交
    通事故當事人酒精測定紀錄表、道路交通事故肇事人自首情
    形記錄表各1紙、監視器錄影畫面檔案光碟、公路監理電子
    閘門證號查詢機車駕駛人、證號查詢汽車駕駛人各1紙在卷
    可稽（見110年度他字第7762號偵查卷第6、11至12、14至19
    、21、22頁、本院卷）。按機車行駛至交岔路口，其轉彎，
    應依標誌或標線之規定行駛；汽車（含機車）行駛至交岔路
    口，其轉彎，轉彎車應讓直行車先行，道路交通安全規則第
    99條第2項、第102條第1項第7款分別定有明文。案發當時，
    被告為具有通常智識、心智正常之成年人，對於上開交通規
    則不容諉為不知，而觀諸前揭卷附道路交通事故調查報告表
    ㈠所載，案發當時天候晴、日間自然光線、柏油路面乾燥無
    缺陷、無障礙物、視距良好，足見被告無不能注意之情事，
    又被告行向之新北市樹林區八德街與太平路交岔路口設有機
    車兩段式左轉標誌，有道路交通事故現場圖在卷可佐（見11
    0年度他字第7762號偵查卷第11頁），被告、告訴人亦均稱
    該路口要兩段式左轉（見110年度他字第7762號偵查卷第4、
    26頁），被告騎車行經設有機車兩段式左轉標誌之上開交岔
    路口左轉時，竟未依標誌規定進行兩段式左轉且未禮讓屬直
    行車之告訴人機車先行即貿然直接左轉而肇事，被告之駕駛
    行為具有過失，至為灼然；且被告之過失行為與告訴人之受
    傷結果間，具有相當因果關係，亦可認定。至被告雖稱告訴
    人車速很快亦有過失云云，惟依卷內事證並無從認定告訴人
    有超速之情形，被告所稱告訴人車速很快，純屬被告之主觀
    感受，自無從遽為有利被告之認定，況刑事責任之認定，並
    不因被害人與有過失，而免除被告之過失責任，被害人與有
    過失之情節輕重，僅係酌定雙方民事上損害賠償責任之依據
    ，並不影響被告所犯刑事責任之罪責，而本件被告之過失已
    臻明確，業如前述，是本院認本件無再送交通事故鑑定之必
    要，附此敘明。綜上所述，足認被告之自白核與事實相符，
    應可採為認定事實之依據。從而，本案事證已臻明確，被告
    犯行洵堪認定，應依法論科。
二、論罪科刑：
  ㈠按刑法總則之加重，係概括性之規定，所有罪名均一體適用
    ；刑法分則之加重，係就犯罪類型變更之個別犯罪行為予以
    加重，成為另一獨立之罪名。道路交通管理處罰條例第86條
    第1項關於汽車駕駛人，無駕駛執照駕車，因而致人受傷或
    死亡，依法應負刑事責任者，加重其刑至2分之1之規定，係
    就刑法第276條過失致人於死罪、同法第284條過失傷害（及
    致重傷）罪之基本犯罪類型，對於加害人為汽車駕駛人，於
    從事駕駛汽車之特定行為時，因而致人受傷或死亡之特殊行
    為要件予以加重處罰，已就上述刑法第276條、第284條各罪
    犯罪類型變更之個別犯罪行為予以加重，而成另一獨立之罪
    名，自屬刑法分則加重之性質（最高法院99年度台非字第19
    8號判決意旨參照）。又汽車駕駛執照為駕駛汽車之許可憑
    證，道路交通安全規則第50條第1項前段定有明文；除依該
    規則第61條規定，汽車駕駛人取得高一級車類之駕駛資格者
    ，准其駕駛較低等級車類之車輛外，應按其取得何等級車類
    之駕駛執照，駕駛該相當等級車類之車輛，不得持較低等級
    車類之駕駛執照，駕駛較高等級之車類；若有違反上述規定
    ，因其不具備所駕駛車類之相當汽車駕駛人資格，於法應認
    與無駕駛執照者同，始符合道路交通安全維護之立法本旨。
    是道路交通管理處罰條例第86條第1項所稱之汽車駕駛人「
    無駕駛執照駕車」，除同條例第21條第1項第1款之「未領有
    駕駛執照駕車」外，應包括持較低等級車類之駕駛執照，而
    駕駛較高等級之車類在內（最高法院96年度台上字第6105號
    判決意旨參照）。又按已領有小型車駕駛執照者，得駕駛輕
    型機車，道路交通安全規則第61條第1項第4款定有明文。查
    ，被告僅考領有小型車普通駕駛執照，並未考領有普通重型
    機車駕駛執照，於本件交通事故發生時所駕駛之車種為普通
    重型機車一節，業經被告自承在卷，並有新北市○○○○○○○○○
    道路○○○○○○○○○○○路○○○○○○○號查詢機車駕駛人、證號查詢汽
    車駕駛人各1紙在卷可按，是被告持較低等級車類之駕駛執
    照，而駕駛較高等級之車類，自屬道路交通管理處罰條例第
    86條第1項所稱之汽車駕駛人「無駕駛執照駕車」。是核被
    告所為，應係犯道路交通管理處罰條例第86條第1項、刑法
    第284條前段之汽車駕駛人，無駕駛執照駕車，因而過失傷
    害人罪，並應依前揭道路交通管理處罰條例之規定加重其刑
    ；公訴意旨漏未斟酌被告為無駕駛執照駕車之情，尚有未洽
    ，惟其起訴之基本事實同一，本院自得予以審理，並依法變
    更起訴法條。
  ㈡被告於車禍發生後，在犯罪未被有偵查犯罪權限之機關或公
    務員發覺前，主動向據報前往現場處理之員警表明係肇事者
    ，而願接受裁判之情形，有道路交通事故肇事人自首情形記
    錄表1紙在卷可參，合於自首要件，爰依刑法第62條前段規
    定減輕其刑，並依法先加後減之。
  ㈢爰審酌被告騎乘機車參與道路交通，本應小心謹慎以維自身
    及他人之安全，竟於未考領有合法普通重型機車駕駛執照之
    情形下貿然騎乘普通重型機車上路，於設有機車兩段式左轉
    標誌之交岔路口左轉時，復未依標誌規定進行兩段式左轉且
    未禮讓屬直行車之告訴人機車先行即貿然直接左轉而肇事，
    致告訴人受傷，駕駛態度實有輕忽，迄未能與告訴人達成和
    解，賠償告訴人之損失，另考量其前無犯罪科刑紀錄，此有
    臺灣高等法院被告前案紀錄表在卷可按，素行堪稱良好，犯
    後坦承犯行之態度，及其過失程度、告訴人之傷勢程度，並
    兼衡其自陳高中畢業之智識程度、現自行開設室內裝修工程
    行為業、無需撫養家人之生活狀況等一切情狀，量處如主文
    所示之刑，並諭知如易科罰金之折算標準，以資懲儆。
據上論斷，應依刑事訴訟法第273條之1第1項、第299條第1項前
段、第300條，道路交通管理處罰條例第86條第1項，刑法第11條
前段、第284條前段、第62條前段、第41條第1項前段，刑法施行
法第1條之1第1項，判決如主文。
本案經檢察官蕭擁溱提起公訴，經檢察官張啓聰到庭執行職務。
中　　華　　民　　國　　111 　年　　8 　　月　　10　　日
                  刑事第二十五庭  法  官      曾淑娟

如不服本判決，應於判決送達後20日內敘明上訴理由，向本院提
出上訴狀 (應附繕本) ，上訴於臺灣高等法院。其未敘述上訴理
由者，應於上訴期間屆滿後20日內向本院補提理由書「切勿逕送
上級法院」。
                                  書記官       王若安  
中　　華　　民　　國　　111 　年　　8 　　月　　11　　日
附錄本案論罪科刑法條全文：
中華民國刑法第284條
因過失傷害人者，處1年以下有期徒刑、拘役或10萬元以下罰金
；致重傷者，處3年以下有期徒刑、拘役或30萬元以下罰金。